臺灣屏東地方法院民事判決　九十一年度簡上字第九九號
　　上　訴　人　丁○○
　　被上訴人　　屏東縣內埔鄉地區農會
　　法定代理人　甲○○
　　訴訟代理人　丙○○
　　　　　　　　乙○○
右當事人間請求清償債務事件，上訴人對於民國九十一年八月八日本院第一審判決（
九十一年度潮簡字第三一九號），提起上訴，本院判決如左：
    主      文
上訴駁回。
第二審訴訟費用（除減縮部分外）由上訴人負擔。
原判決所命給付之金額，減縮為新台幣貳拾陸萬柒仟參佰玖拾壹元，及自民國九十一
年十一月二十日起至清償日止，按年息百分之十計算之利息。
    事實及理由
一、被上訴人起訴主張：訴外人謝樹蘭邀上訴人為連帶保證人，於民國八十八年九月
　　十七日與被上訴人訂立消費借貸契約，向被上訴人借款新臺幣（下同）二十八萬
　　七千元，雙方約定至民國九十年九月十七日應全額清償，利息依年利率百分之十
　　一點五計算，如逾期未為清償，除仍應按上開利率計算遲延利息外，尚應加計其
　　逾期在六個月以內者按上開利率百分之十，逾期超過六個月部分，按上開利率百
　　分之二十計付之違約金。詎屆期後，訴外人謝樹蘭僅清償利息至九十一年二月五
　　日，尚餘本息共二十八萬一千元未依約償還，迭經催討亦未獲置理，為此，爰依
　　連帶保證之法律關係，訴請上訴人給付上開金額、利息、遲延利息、違約金等語
　　。並提出本票兼借據、放款申請書、放款帳卡及授信約定書各一份為證。於本院
　　聲明：上訴人之上訴駁回。
二、上訴人則以：訴外人即借款人謝樹蘭自九十一年七月十一日起迄今，都有分期繳
    交系爭借款本息，被上訴人訴請上訴人償還系爭借款，殊屬不妥等語作為抗辯，
　　並提出被上訴人放款利息明細影本二紙及傳票影本一紙為證。於本院聲明：（一
　　）原判決廢棄。（二）被上訴人在第一審之訴駁回。
三、被上訴人主張之前開事實，業據其提出與其所述相符之本票兼借據、放款申請書
    、放款帳卡等及授信約定書各一份為證，上訴人對於系爭借款有連帶保證之行為
    及借款人謝樹蘭就系爭借款利息僅繳至九十一年二月五日之事實，固不爭執；惟
    以前開情詞作為抗辯。
四、經查，被上訴人雖不否認借款人謝樹蘭於九十年九月十七日到期後，自九十一年
　　七月十一日起迄今，仍有分期繳本息，被上訴人也已同意其分期清償，有被上訴
　　人提出之分期攤還申請書及放款帳卡影本各一份可憑；然據上訴人簽立之授信約
　　定書第十一條第二項第二款約定：立約人所保證之債務，如主債務人未依約履行
　　，立約人當即負責，立即如數付清‧‧‧（二）如貴會‧‧‧允許主債務人延期
　　清償，或分期清償，均毋須再徵求立約人之同意，立約人應負全部清償之保證責
　　任‧‧‧。故上訴人執前開情詞置辯，並不可採。上訴人依上開授信約定書第十
　　一條第二項規定即應負責如數付清。原審因而依連帶保證之法律關係，判決上訴
　　人應給付被上訴人二十八萬一千元及自民國九十一年二月六日起至清償日止，按
　　年息百分之十計算之利息，及自民國九十一年三月六日起至清償日止，其逾期在
　　六個月內按上開利率百分之十，超過六個月以上者，按上開利率百分之二十計算
　　之違約金，於法並無不合，上訴意旨求予廢棄，非有理由，應予駁回。
    至於借款人謝樹蘭於未依約履行，經被上訴人九十一年七月九日對上訴人向本院
    潮州簡易庭起訴後，謝樹蘭始於同年月十一日向被上訴人申請准予分期清償；但
    並不影響被上訴人之起訴，亦即上訴人仍應依約負其清償系爭借款之責，併予敘
    明。
五、次按訴狀送達後，原告得擴張或減縮應受判決事項之聲明，此於第二審程序亦準
    用之，民事訴訟法第四百三十六條之一第三項、第四百六十三條、第二百五十五
    條第一項但書第三款分別定有明文。本件被上訴人於上訴審理中，因借款人已自
    九十一年七月十一日起至同年十一月十九日繳交部分本息（即九十一年七月十一
    日、八月十一日繳交利息外，九十一年八月十八日繳本金四千二百零九元，十月
    二十四日繳四千七百元，十一月十九日繳四千七百元），有其提出之放款卡可稽
    ，故其減縮請求本金為二十六萬七千三百九十一元，及自民國九十一年十一月二
    十日起至清償日止按年息百分之十計算之利息，核屬有據，應予准許，爰判決如
    主文第三項所示。
六、據上論結：本件上訴為無理由，依民事訴訟法第四百三十六條之一第三項、第四
    百四十九條第一項、第七十八條，判決如主文。
中　　　華　　　民　　　國　　九十一　　年　　　十二　　　月　　十一　　日
                                        臺灣屏東地方法院民事第二庭
~B審判長法官　阮世賢
~B法　　　官　賴秀雯
~B法　　　官　胡晏彰
右為正本係照原本作成。
本件不得上訴。
~B法院書記官　謝天祥
中　　　華　　　民　　　國　　九十一　　年　　　十二　　月　　　十一　　日
